【裁判字號】    98,交易,122
【裁判日期】    990917
【裁判案由】    過失傷害
【裁判全文】
臺灣高雄地方法院刑事判決             98年度交易字第122號
公  訴  人  臺灣高雄地方法院檢察署檢察官
被      告  甲○○
上列被告因過失傷害案件，經檢察官提起公訴（98年度偵緝字第
1432號），本院判決如下：
    主  文
甲○○犯過失傷害罪，處拘役肆拾日，如易科罰金，以新臺幣壹
仟元折算壹日。
    事  實
一、甲○○於民國97年9 月11日下午3 時22分許，駕駛其所有之
    車牌號碼XA-1713 號自用小客車，沿高雄市三民區○○○路
    由西往東方向之快車道行駛，行經明誠一路106 號前即明誠
    一路與大裕路口時，本應注意車前狀況，並隨時採取必要之
    安全措施，而依當時天候雨，日間自然光線，柏油路面濕潤
    無缺陷，亦無障礙物，視距良好，並無不能注意之情事，竟
    疏未注意及此，貿然直駛，自後追撞前方正停等紅燈之由乙
    ○○所駕駛之車牌號碼6530-GP 號自用小客車後保險桿，致
    乙○○因而受有頸椎挫傷及疑左側尺神經病變之傷害。甲○
    ○肇事後，下車查看二車碰撞情況並簡短向乙○○致歉後，
    隨即駕車離去（其涉嫌肇事逃逸部分，業經臺灣高雄地方法
    院檢察署檢察官以98年度偵緝字第1432號為不起訴處分確定
    ）。嗣經乙○○報警處理，而循線查悉上情。
二、案經乙○○訴由高雄市政府警察局三民第二分局移送臺灣高
    雄地方法院檢察署檢察官偵查起訴。
    理  由
一、按被告以外之人於審判外之陳述，雖不符刑事訴訟法第159
    條之1 至第159 條之4 之規定，而經當事人於審判程式同意
    作為證據，法院審酌該言詞陳述或書面陳述作成時之情況，
    認為適當者，亦得為證據；當事人、代理人或辯護人於法院
    調查證據時，知有刑事訴訟法第159 條第1 項不得為證據之
    情形，而未於言詞辯論終結前聲明異議者，視為有前項之同
    意，刑事訴訟法第159 條之5 定有明文。本件下列所引用之
    證據，均經本院依法踐行調查證據程式，公訴人及被告甲○
    ○俱不爭執各該證據之證據能力，且迄至本院言詞辯論終結
    前，未就上開證據之證據能力聲明異議，復查無依法應排除
    其證據能力之情形，本院審酌上開證據之形式及取得之過程
    並無瑕疵、與待證事實具有關連性等情況，認為適當，揆諸
    前揭規定，認上開證據俱有證據能力，均得為本案之證據，
    合先敘明。
二、訊據被告固坦承上述車牌號碼XA-1713 號自用小客車為其所
    有，且不爭執其所有之該自小客車經人駕駛，於前揭時、地
    自後追撞告訴人乙○○所駕自小客車，致告訴人因而受有前
    述傷害等事實，惟矢口否認有何過失傷害之犯行，辯稱：伊
    不是該次交通事故之駕駛人，也不知道是誰開伊的車發生該
    次車禍。案發的那段期間，因為伊住的地方沒有停車位，且
    離該工地騎機車約10分鐘，所以伊都將XA-1713 號自小客車
    停在漢神巨蛋的工地裡。當時漢神巨蛋還在施工，外觀已完
    成約60％，內裝部分尚不能營業，伊是該工地大理石承包商
    ，負責一樓、九樓的大理石清潔美容，伊的上包是東光石材
    股份有限公司，因為伊的車是很爛的貨車，伊覺得沒必要上
    鎖，車上也無音響設備，伊不怕別人偷走，伊為了方便會將
    車鑰匙放在車上，也會借給認識的廠商或工人開，要借車的
    有的人會事先問伊，有的人不會，工地的清潔員工、工人很
    多人都知道伊的車放在工地裡，也知道車鑰匙放在車上，伊
    沒有辦法去查案發當天到底是誰開伊的車。伊沒有開車撞到
    告訴人云云。經查：
(一)被告為車牌號碼XA-1713 號、銀灰色、廂式之自用小客車所
    有人乙節，為被告自承在卷，復有車籍查詢基本資料詳細畫
    面1 份在卷可稽（見高雄市政府警察局三民第二分局《下稱
    三民二分局》高市警三二分偵字第0970030780號卷《下稱警
    卷》第17頁）。又被告所有之前述自小客車於97年9 月11日
    下午3 時22分許，經人駕駛，沿高雄市三民區○○○路由西
    往東方向之快車道行駛，行經明誠一路106 號前即明誠一路
    與大裕路口時，自後追撞前方正停等紅燈之由告訴人所駕駛
    之車牌號碼6530-GP 號自用小客車後保險桿，致告訴人因而
    受有頸椎挫傷及疑左側尺神經病變之傷害等情，亦為被告所
    不爭執，且據證人即告訴人分別於警詢、偵訊及本院審理中
    證述：案發當時，伊駕駛車號6530-GP 號自小客車在明誠一
    路與大裕路口停等紅燈，被後面自小客車追撞，駕駛人是男
    性，該名男性下車，看了伊的車一眼，然後說了一聲「失禮
    （臺語）」就上車開走了，伊有看到該部小客車車號是XA-1
    713 號，且當時與伊同車的友人看到後也馬上拿紙記下車號
    ，伊受有頸椎挫傷及疑左側尺神經病變之傷害等語（見警卷
    第1 至2 頁、臺灣高雄地方法院檢察署《下稱高雄地檢署》
    98年度偵字第7395號卷第6 頁、本院98年度交易字第122 號
    卷《下稱交易卷》第38至39頁），復有道路交通事故現場圖
    、道路交通事故調查報告表(一)、(二)、高雄市政府警察局交通
    大隊交通事故談話紀錄表、疑似道路交通事故肇事逃逸追查
    表、高雄榮民總醫院診斷證明書各1 份、案發現場照片共5
    張、三民二分局鼎金派出所車禍處理登記簿1 紙在卷可稽（
    見警卷第3 至7 、12、16至19頁），堪可認定。
(二)本件案發後，告訴人於97年10月20日至三民二分局鼎金派出
    所製作警詢筆錄時，偵辦本案之警員曾提示上開自小客車車
    主即被告之口卡片供告訴人辨識，告訴人並於該口卡片上標
    記提告之意後簽名，有告訴人之警詢筆錄及被告口卡片各1
    份為證（見警卷第2 、15頁）。又告訴人於偵訊中證稱：伊
    當時在警局，警員有拿對方駕照或身分證影本（參照上述說
    明，應為被告口卡片之誤）讓伊指認，當時伊有指認肇事者
    就是影印本裡的那個人等語（見高雄地檢署98年度偵緝字第
    1432號卷第29頁），而卷附之被告口卡片固為影本，然其上
    被告照片所顯現之五官、容貌仍清晰可辨，衡諸告訴人於警
    詢指認被告口卡片時距案發時間僅1 月逾，尚不至於因時日
    久遠而不復記憶，是其於警詢時之指認應可採信。至告訴人
    於99年2 月11日本院審理時到庭證稱：（問：當時追撞你的
    車輛，其駕駛人是否就是今日在庭被告？）我覺得很像，也
    是這樣瘦瘦黑黑的，身高、身材型態就是和在庭被告很像等
    語（見交易卷第39頁），固未能當庭確認被告即為肇事之人
    ，僅能描述被告外貌、身型與肇事之人十分相似。然告訴人
    於本院審理期間到庭作證時，距97年9 月11日案發時間已近
    1 年5 月之久，難免記憶略有模糊。且告訴人於97年9 月11
    日發生前述交通事故後，雖立即報警處理，且經警依車籍資
    料查得上開XA-1713 號自小客車車主為被告，惟本案偵辦警
    員依被告當時戶籍地址送達通知書後，被告並未到案說明，
    嗣經警將本案移送高雄地檢署偵辦後，承辦檢察官分別於98
    年3 月25日、98年7 月20日、98年8 月12日三度同時傳喚被
    告與告訴人到庭，被告均未遵期到庭，是告訴人於本案警詢
    及偵訊期間從未能當面辨識被告是否為肇事之人，是其於99
    年2 月11日本院審理期日無法確認被告是否為當日駕車追撞
    之人，尚與常情無違，自難憑此遽認告訴人之指訴有所瑕疵
    。參以被告為上開XA-1713 號自小客車之所有人，亦於本院
    審理期間自承：（問：車子的油是誰在加？）就只有伊或伊
    太太等語（見本院98年度審交易字第626 號卷《下稱審交易
    卷》第40頁），足認上開XA-1713 號自小客車並未脫離被告
    之持有，綜上前述事證，則被告有於前揭時、地駕駛XA-171
    3 號自小客車追撞告訴人所駕車輛，致告訴人受有上開傷害
    之事實，已堪認定。
(三)被告固以前揭情詞置辯。惟查，現址高雄市左營區○○○路
    777 號之漢神巨蛋購物廣場（百貨公司）BOT 開發案之承包
    廠商原為達欣工程股份有限公司，嗣於94年3 月24日變更承
    造人為聯鋼營造工程股份有限公司，該公司興建完畢並於97
    年5 月取得該建案部分使用執照後，於97年6 月1 日將工地
    管理權移交予漢神巨蛋購物廣場（經營者為崇神開發實業股
    份有限公司）進行後續裝潢工作，其中東光大理石有限公司
    曾於97年間承攬該建案之大理石工程，並於97年6 月底前完
    工，另崇神開發實業股份有限公司於該址經營之漢神巨蛋購
    物廣場則於97年7 月中旬正式營運，是該址於本件案發時已
    非工地，上開公司亦均未派遣人員在現場負責工地管理等情
    ，分別有東光大理石有限公司99年4 月13日說明書、達欣工
    程股份有限公司99年4 月16日達欣字第09904021號函、聯鋼
    營造工程股份有限公司99年5 月14日（99）聯鋼工字第239
    號函、崇神開發實業股份有限公司99年6 月1 日99年崇神字
    第004 號函、高雄市政府99年6 月23日高市府工新字第0990
    035442號函各1 份在卷可參（見交易卷第66至67、74、80、
    84頁），漢神巨蛋購物廣場既於97年7 月中旬即已正式對外
    營運，該處於97年9 月11日即本件案發時自不可能仍是興建
    中之工地，亦不可能仍有大批建案承包商、工人在該處進出
    ，是被告辯稱：案發那段期間，伊都將其所有上開XA-1713
    號自小客車停在漢神巨蛋工地內，當時漢神巨蛋還在施工，
    外觀已完成約60％，內裝部分尚不能營業。伊為了方便會將
    車鑰匙放在車上，也會借給認識的廠商或工人開，工地的清
    潔員工、工人很多人都知道伊的車放在工地裡，也知道車鑰
    匙放在車上云云，顯與事實不符，已難採信。又被告於本院
    審理中自承：出入工地的人很複雜，門外有保全，包商進入
    要戴識別證，但是後面跟著2 、3 人時，就沒有檢查跟在後
    面的人。（問：你們工地之前是否有建材失竊？）工地必有
    建材失竊。伊將車停在工地福利社後面，沒有請人幫伊顧車
    。該工地因為還在施工，所以沒有監視器等語（見審交易卷
    第39頁反面、交易卷第110 至111 頁）。參以車輛不僅具有
    一定之財產價值，亦為現今社會一般人重要之交通工具，且
    不法份子為掩飾如搶奪、強盜等犯行，於犯案前先竊取他人
    車輛為作案交通工具，以躲避查緝之案例時有所聞，而被告
    為55年7 月間出生之人，有其年籍資料在卷可參，其於案發
    時已為42歲具有正常辨識能力之成年人，且其自稱從事大理
    石清潔美容之工作，會僱請臨時工等語（見交易卷第46、11
    0 頁），衡情，已有相當之社會歷練，然被告竟在明知工地
    出入份子複雜，雖設有保全人員，但把關不甚嚴格，工地內
    亦未設置監視錄影器材作為輔助，且有物品失竊之情形下，
    長期將上開自小客車停放在其所謂工地內，不僅車門未上鎖
    ，連車鑰匙均直接置放在車內，任由不特定人未經其同意自
    行使用上開自小客車，毫不畏懼遭人竊走變賣甚至作為犯案
    工具，顯有悖常理，益徵被告前開所辯應為掩飾自身犯行之
    卸責之詞，委無可採。
(四)按汽車行駛時，駕駛人應注意車前狀況，並隨時採取必要之
    安全措施，道路交通安全規則第94條第3 項規定甚明。查被
    告於97年9 月11日下午3 時22分許，駕車行經高雄市三民區
    ○○○路與大裕路口時，雖有下雨，但仍係日間自然光線狀
    態，該路段為柏油路面，雖為濕潤但無缺陷，亦無障礙物，
    視距亦屬良好等情，有前述道路交通事故調查報告表(一)、(二)
    各1 份可證（見警卷第4 至5 頁），衡情，並無不能注意之
    情事，被告竟疏未注意車前狀況，自後追撞前方正停等紅燈
    之由告訴人所駕駛之自小客車後保險桿，其就本件交通事故
    之發生有未注意車前狀況之過失甚明。另告訴人因被告上述
    之過失行為受有頸椎挫傷及疑左側尺神經病變之傷害乙節，
    業如前述，告訴人受傷之結果與被告之過失行為間別無其他
    原因介入，是被告之過失行為與告訴人之傷害結果間，顯有
    相當因果關係無訛。至公訴人固認被告就本案交通事故之發
    生尚有未與前車保持隨時可以煞停距離之過失等語（道路交
    通安全規則第94條第1 項規定參照），惟駕車發生自後追撞
    之交通事故原因不一，雖可能係後車駕駛人未保持安全距離
    ，於前車因故煞停時不及反應，導致追撞前車，亦可能單純
    係後車駕駛人駕車時分心，未注意前車已因紅燈亮起而煞停
    所肇事，本案因被告否認為肇事駕駛人，無從自其供述得知
    其當時與前車之距離無何，卷內亦無其他事證可資判斷被告
    駕車時是否與前車之距離過近，自難逕論被告有未與前車保
    持隨時可以煞停距離之過失，附此敘明。
(五)綜上所述，被告前開所辯各節，核屬事後卸責之詞，委無可
    採。本件事證明確，被告前開過失傷害犯行堪以認定，應予
    依法論科。
三、核被告所為，係犯刑法第284 條第1 項前段過失傷害罪。爰
    審酌被告駕駛自小客車，疏未注意車前狀況，自後追撞告訴
    人所駕車輛，因而肇事，並致告訴人受有前述傷害，犯後矢
    口否認係肇事之人，對告訴人傷勢未加聞問，至今亦未賠償
    告訴人分毫，態度不佳，未見悔意，兼衡告訴人之傷勢幸非
    嚴重，及被告之前科素行、智識程度、犯罪所生危害等一切
    情狀，量處如主文所示之刑，並諭知易科罰金之折算標準，
    以資儆懲。
據上論斷，應依刑事訴訟法第299 條第1 項前段，刑法第284 條
第1 項前段、刑法41條第1 項前段，刑法施行法第1 條之1 ，判
決如主文。
本案經檢察官陳俊宏到庭執行職務。
中    華    民    國    99    年    9     月    17    日
                  刑事第十七庭  法  官  毛妍懿
以上正本證明與原本無異。
如不服本判決應於收受送達後10日內向本院提出上訴書狀，並應
敘述具體理由；如未敘述上訴理由者，應於上訴期間屆滿後20日
內向本院補提理由書（均須按他造當事人之人數附繕本）「切勿
逕送上級法院」。
中    華    民    國    99    年    9     月    23    日
                                書記官  林晏光
附錄本案論罪科刑法條：
中華民國刑法第284條
（過失傷害罪）
因過失傷害人者，處6 月以下有期徒刑、拘役或5 百元以下罰金
，致重傷者，處1 年以下有期徒刑、拘役或5 百元以下罰金。
從事業務之人，因業務上之過失傷害人者，處1 年以下有期徒刑
、拘役或1 千元以下罰金，致重傷者，處3 年以下有期徒刑、拘
役或2 千元以下罰金。

司法院資訊處製作；財團法人民間司法改革基金會備份。
